臺灣高等法院刑事判決　　　　　　　　　　　　　九十一年度上訴字第一五六一號
　　上　訴　人　臺灣桃園地方法院檢察署檢察官
　　被　　　告　丙○○
　　指定辯護人　本院甲○
右列上訴人，因被告違反毒品危害防制條例案件，不服臺灣桃園地方法院八十九年度
訴字第九三二號，中華民國八十九年十二月二十二日第一審判決（起訴案號：臺灣桃
園地方法院檢察署八十九年度偵字第四四四五號）提起上訴，本院判決如左：
    主  文
上訴駁回。
    理  由
一、公訴意旨略以：被告丙○○基於概括之犯意，自民國八十八年十月中旬起，在桃
    園縣觀音鄉十鄰坑尾村六十六號己○○住處，以每包０‧七公克新台幣（下同）
    一千元之代價，販賣第二級毒品安非他命予己○○六次；同月中旬，於同鄉坑尾
    村六鄰坑尾三十五之十號，並以一‧二公克安非他命與戊○○（己○○之兄）交
    換東元牌二十八吋電視機乙台；於同年十一月，於上址，又以同樣價格，販賣相
    同數量之第二級毒品安非他命與己○○五次；又於同年十二月間，於上址，又以
    同樣價格，販賣相同數量之第二級毒品安非他命與己○○三次，同月中旬，徐某
    與丁○○一同至上址，又販賣一‧二公克安非他命二千元之代價予戊○○；又於
    八十九年一月一日下午一時許，徐某開車至上址找戊○○，戊○○與己○○合資
    交付一萬一千元（一人各五千五百元）予徐某後，徐某與己○○一同至桃園縣中
    壢市健行工專附近，徐某向綽號「阿標」之不詳姓名之男子，購買十八公克之第
    二級毒品安非他命後，將其中十‧四公克轉賣予己○○（徐某賺取七‧六公克，
    餘謝氏兄弟平分）。嗣於八十九年一月一日下午三時許，經警在同鄉坑尾村六鄰
    坑尾三十五之十號前，查獲戊○○，並扣得上述安非他命五‧二公克。因認被告
    涉嫌觸犯毒品危害防制條例第四條第二項之販賣第二級毒品罪。
二、按犯罪事實應依證據認定之，無證據不得推定其犯罪事實，又不能證明被告犯罪
    者，應諭知無罪之判決，此於刑事訴訟法第一百五十四條及同法第三百零一條第
    一項定有明文。又按事實之認定，應憑證據，如未能發現相當證據，或證據不足
    以證明，自不能以推測或擬制之方法，以為裁判基礎，最高法院四十年台上字第
  八六號著有判例可循。又認定不利於被告之事實，須依積極證據，苟積極證據不
    足為不利於被告事實之認定時，即應為有利被告之認定，更不必有何有利之證據
    ，亦有最高法院三十年上字第八一六號判例可資參照。所謂「積極證據足以為不
    利被告事實之認定」，根據同院七十六年台上字第四九八六號判例意旨，係指據
    為訴訟上證明之全盤證據資料，在客觀上已達於通常一般之人均不致於有所懷疑
    ，而確信被告確曾犯罪之程度，若未達到此一程度，而有合理懷疑之存在時，即
    無從為有罪之認定。
三、本件公訴人認被告涉嫌販賣第二級毒品安非他命係以證人戊○○、己○○及丁○○於警訊或偵查中之證詞為其認定之依據，固非無見。惟訊據被告堅決否認有公
    訴人所指之販賣安非他命犯行，辯稱：我只有與己○○到中壢找阿標買一次，買
    到一萬多元，是我們三人出資，我們一人出五千元，其他起訴事實都沒有犯，因
    我曾撞壞戊○○之耕耘機，其後因賠償問題與戊○○交惡，戊○○蓄意報復誣指
    ，在本案之前戊○○亦曾涉及贓物案件，於偵查中亦誣攀該贓車為我所竊云云。
    經查：（一）、證人戊○○、己○○及丁○○於警訊時固一致指證被告販售安非
    他命之情。然證人丁○○於檢察官偵查中旋即推翻警訊之供證，否認知悉被告曾
    販賣安非他命予謝氏兄弟，並稱警訊之證詞係因警員向其表示丙○○指證其行竊
    ，始挾怨誣指等語（見偵查卷第三十三頁，八十九年三月三十一日訊問筆錄）。
    於原審調查期日訊問時，亦與偵查中為相同之供述（見原審八十九年十月三日訊
    問筆錄）。至證人己○○、戊○○兄弟於偵查中及原審審理時，雖仍與渠等於警
    訊時之指證相同。然證人己○○於原審初次訊問時，亦一度否認曾向被告購買安
    非他命，並稱：係楊梅分局刑事組至北監借訊，要求伊陷害被告等語（原審八十
    九年八月十五日訊問筆錄）。是證人戊○○、己○○與丁○○於警訊時互為一致
    之證述，迨至偵查中及原審調查訊問時，已有出入及反覆不一之情形，是其三人
    於警訊或偵審之有關被告販賣安非他命之供證，自不能遽採為不利於被告之認定
    ，容有深究之必要，而證人即楊梅分局刑事組對己○○製作筆錄之警員乙○○雖
    到庭否認有要求己○○陷害被告之情事，亦不能因此遽認己○○有關被告販賣安
    非他命之供證為實在。（二）、又查：證人己○○於警訊時證稱：「於八十九年
    一月一日中午十三時許，我拿新臺幣一萬一千元跟丙○○一起到中壢市健行工專
    附近，我在車上等他，他向綽號「阿標」男子購買安非他命共毛重十八公克，丙○○只賣給我毛重十‧四公克的安非他命，另外的毛重七點六公克被他從中抽取
    獨得‧‧‧於八十八年十月中旬在我家裡，丙○○連續賣安非他命給我六次，以
    每次零點七公克重的安非他命賣我一千元，十一月份也賣我相同的數量及價格有
    五次，八十八年十二月份也以相同的數量及價格賣我三次，以上的次數都是在我
    家賣給我交易的。」（偵查卷第二頁背面、第三頁）。證人戊○○於警訊時則證
    述：「八十八年中秋節過後，幾乎每二、三天都有向丙○○以新台幣（下同）一
    至二千元購得安非他命超過三十次以上，有時在我家交易，有時也在丙○○家中
    交易。八十八年十月中旬我又以家中電視東元牌二十八吋電視與丙○○拆換安非
    他命約一‧二公克。八十八年十二月中旬丙○○與丁○○一同來我居住所，我又
    以二千元購得一小包約一公克許。八十九年我和我弟弟己○○各出五千五百元共
    一萬一千元向丙○○在我家中購得安非他命一包五點一公克‧‧‧。」（偵查卷
    第四頁）。又經原審詢以與被告丙○○交易之經過？戊○○證稱：「都是直接到
    他家（桃園縣觀音鄉三和村三鄰橫圳頂二十六之五號），偶而也會打電話聯絡，
    看要到他家或我家（桃園縣觀音鄉坑尾村六鄰坑尾三十五之十號）交易。」等語
    。己○○證稱：「他經常會到我家，我也會到他家，沒事先聯絡，交易地點都是
    這兩個地方。」等語（原審八十九年九月十九日訊問筆錄）。是依證人謝氏兄弟
    上述於警訊所述可知，己○○自八十八年十月間起至八十九年一月一日止與被告
    交易安非他命共計十五次；戊○○自八十八年中秋節起至迄至八十九年一月一日
    止與被告交易安非他命之次數更達三十次以上。交易地點或為被告家中（即桃園
    縣觀音鄉三和村三鄰橫圳頂二十六之五號）或為證人謝氏兄弟家中（即同縣鄉坑
    尾村三十五之十號），且交易前甚少事先聯絡。果爾，謝氏兄弟二人自八十八年
    九、十月間起至八十九年一月一日止，短短三個月之期間，向被告購買安非他命
    之次數多達四十餘次，且交易地點不乏在證人謝氏兄弟共同之住處。然其二人於
    警訊及原審審理時竟一致陳稱：除八十九年一月一日合資向被告購買安非他命外
    ，不知對方（即戊○○或己○○）是否曾向被告另有購安非他命之情事等語（偵
    查卷第三頁背面、原審八十九年九月一日訊問筆錄）。其情顯於常理有違。抑有
    進者，與被告交易安非他命既無需事先連絡，衡諸一般經驗，被告應隨時備有相
    當數量之安非他命，以應購買者不時之需，惟證人戊○○於八十九年一月一日，
    因涉及施用安非他命被警查獲後，旋即供出查扣之安非他命係購自被告之情，經
    警持檢察官簽發之搜索票前往被告位於桃園縣觀音鄉三合村三鄰橫圳頂二十六之
    五號住處搜索結果，不僅未查獲安非他命，亦不見證人所述據以交換安非他命之
    「東元牌二十八吋之電視機」，有桃園縣警察局楊梅分局制作之搜索扣押證明筆
    錄附卷可稽。又被告本身因涉嫌施用安非他命，於八十九年一月十九日為警查獲
    時，於其身上起出之安非他命亦僅一包，含包裝重六點五公克之情，業據原審調
    閱臺灣桃園地方法院檢察署八十九年毒偵字三九八號案卷核閱屬實，並影印有扣
    押物品清單一紙附卷可稽。是依其獲案時身上起獲之安非他命之數量及重量，與
    一般販賣者擁有相當重量及分裝為多數小包之態樣迥異，在其本人有施用安非他
    命之習性之前提下，此項查扣之安非他命，尚不足為販賣之佐證。故觀之上開搜
    索結果及被告獲案時持有安非他命之狀態，亦可見證人謝氏兄弟於警偵訊之指證
    ，存有與事理不符之暇疵。不惟甯是，即其二人於八十九年一月一日與被告交易
    安非他命後之情形，戊○○稱：被告與己○○合買安非他命後，其與己○○各分
    一半後，己○○又與被告一同外出找工作云云；己○○竟稱：其與被告買到安非
    他命返家後，被告就逕自離開云云。故徵之證人就距離案發時間最近一次且係其
    二人唯一一次共同向被告購買安非他命之交易後狀況，竟亦出現明顯之不一致，
    是其二人之證詞能否遽以採信，顯有疑義。（三）、末查：被告曾因撞壞證人戊○○家中耕耘機，為賠償事宜與戊○○不甚愉快之情，為證人戊○○、己○○所
    自承。又證人戊○○曾於本身所涉故買贓物罪偵查中，將其買受之贓車諉諸於被
    告所竊，其後經檢察官以查無實據於八十九年一月九日以八十八年偵字被告為不
    起訴之情，亦有八十八年偵字第一六七二０號為不起訴處分書一紙可按。足見，
    被告所辯其與證人戊○○間存有怨隙，尚非憑空杜撰。故綜上證人戊○○、己○○及丁○○之證詞不僅於警偵審中已有出入及反覆不一之情形、謝氏兄弟之證詞
    內容存有悖離事理之瑕疵及渠等與被告間宿有嫌隙等情，本院認其三人於警偵訊
    有關被告販賣安非他命之指證，在查無其他具體旁證之情況，自難據採為不利被
    告認定之證據。原審以不能證明被告犯罪，諭知被告無罪，經核並無不合，檢察
    官上訴意旨仍執陳詞認被告應構成犯罪，指摘原判決不當，為無理由，應予駁回
    。
據上論斷，應依刑事訴訟法第三百六十八條，判決如主文。
本案經檢察官為周誠南到庭執行職務
中      華      民      國    九十一    年      七      月    三十一    日
                              臺灣高等法院刑事第二庭
                                  審判長法  官  蔡  長  溪
                                        法  官  林  俊  益
                                        法  官  楊  貴  志
右正本證明與原本無異。
如不服本判決應於收受送達後十日內向本院提出上訴書狀，其未敘述上訴之理由者並
得於提起上訴後十日內向本院補提理由書（均須按他造當事人之人數附繕本）。
                                        書記官  胡      儀
中      華      民      國    九十一    年      八      月      一      日
